【裁判字號】    90,保險,28
【裁判日期】    900920
【裁判案由】    損害賠償
【裁判全文】
臺灣高雄地方法院民事判決  九十年度保險字第二八號
    原      告  台灣中國航聯產物保險股份有限公司
    法定代理人  甲○○
    訴訟代理人  乙○
                己○○
    送達代收人  乙○
    被      告  丁○○
    被      告  高佑交通企業股份有限公司
    法定代理人  戊○○
    被      告  丙○○
    被      告  傑運企業有限公司
    法定代理人  庚○○
右當事人間請求損害賠償事件，本院判決如左：
    主      文
被告應連帶給付原告新台幣陸拾萬元，及其中被告丁○○自民國九十年六月十二日起
、被告高佑交通企業股份有限公司及丙○○自民國九十年五月二十二日起及被告傑運
企業有限公司自民國九十年五月二十三日起，均至清償日止，按年息百分之五計算之
利息。
訴訟費用由被告連帶負擔。
本判決於原告以新臺幣貳拾萬元供擔保後，得假執行。
    事      實
甲、原告方面：
壹、聲明：除假執行擔保金額外，如主文所示。
貳、陳述：
一、緣第三人禾勒企業股份有限公司（下稱禾勒公司）於民國八十九年十二月十八日
    向原告投保貨物運輸險，投保標的物為「動力機帆船」，並自八十九年十二月十
    八日生效，有要保書為憑。而被告丁○○於八十九年十二月十九日駕駛ＸＲ－４
    ７６營業曳引車，負責載運該貨物，行經高雄市○鎮區○○路三一號碼前十公尺
    處，將車輛停靠路旁，並下車至三十一號碼頭高雄港務警察所檢查哨，辦理入港
    手續時，遭另一被告丙○○所駕駛之ＡＪ－５９３號營業曳引車從後追撞，致原
    告所承保之貨物「動力機帆船」嚴重受損。案經高雄市交通大隊四分隊處理。上
    開受損之「動力機帆船」由被保險人向原告申請理賠，原告並於九十年二月十五
    日賠付新台幣（下同）六十萬元予被保險人，此有原告理賠計算書影本為憑。
二、「按因不法毀損他人之物者，被害人得請求，賠償其物因毀損所減少之價額」，
    又「汽車、機車或其他非依軌行駛之動力車輛，在使用中加損害於他人者、駕駛
    人應賠償因此所生之損害。」，民法第一百九十六條、一百九十一條之二均定有
    明文，本件被告丁○○、丙○○分別為高佑交通企業股份有限公司（下稱高佑公
    司）及傑運企業有限公司（下稱傑運公司）之受僱人，按「受僱人因執行職務，
    不法侵害他人之權利者，由僱用人與行為人連帶負損害賠償責任。」，民法第一
    百八十八條第一項前段亦定有明文，自應連帶賠付該貨物修理之工料費。又原告
    既己先付支付該筆費用，自得行使保險法第五十三條第一項之代位請求權，向被
    告求償之。
三、對於被告抗辯之陳述：
    被告丙○○及丁○○均有過失，所以將他們同時列為被告，原告沒跟被告和解。
參、證據：提出要保書、理賠計算書、整修費用計算書、公司變更登記表、傑信公證
    有限公司公證書各一件、戶籍謄本三件、照片二十九張、帳單、統一發票、簽單
    各六張為證。
乙、被告方面：
Ａ、被告丁○○部分：
    被告丁○○未於最後言詞辯論期日到庭，亦未提出書狀作何聲明或陳述。
Ｂ、被告高佑公司部分：
壹、聲明：原告之訴駁回。
貳、陳述：
    被告高佑公司之車子肇事當時已經停止並位於車道擴張的地方，且有引導車及派
    人指揮，被告丙○○的車時速超過八十公里想要超越內側的車，內側的車也不讓
    ，始為肇事主因，且被告高佑公司之車子入港要以身分證換通行證，所以車子一
    定要暫停，被告高佑公司之車架亦受損，同為本件車禍之受害者，原告應該向肇
    事者求償，被告高佑公司對原告遊艇整修費用金額無意見。
Ｃ、被告丙○○部分：被告丙○○未於最後言詞辯論期日到庭，惟據其以前到庭所為
    之聲明及陳述略以：
壹、聲明：原告之訴駁回。
貳、陳述：
    伊所駕駛之營業曳引車在八十九年十二月十九日有撞到被告丁○○駕駛之營業曳
    引車所載的船，伊在撞到之前有看到船，但被告丁○○所載的船佔據道路的一半
    ，當時伊與丁○○為同方向，伊一直要閃，但還是撞到。
Ｄ、被告傑運公司部分：
壹、聲明：原告之訴駁回。
貳、陳述：
    被告丙○○是被告傑運公司之受僱人，ＡＪ—五九三營業曳引車也是被告傑運公
    司所有，當時被告丙○○要進碼頭載貨，惟大華路之快慢車道加起來只有十二米
    寬，系爭動力機船寬約六米多，侵占到對方車道的一半，依照公路規則，對於拖
    運此種超高超寬的物品的車子，不能行駛在快車道上，並限於晚上十二時至凌晨
    六時之間行駛，且須前後設置引導車，被告丁○○所駕駛之曳引車並未在車後設
    置引導車，否則被告丙○○之曳引車不會撞到系爭動力機船，且依原告主張事實
    ，被告丁○○停在停港區辦理入港，應設置三腳架並派人指揮交通，被告丁○○
    亦未如此辦理，所以系爭車禍之過失責任不應由被告傑運公司負全責，被告傑運
    公司的曳引車也有毀損。又原告請求的零件費及運費都太貴，被告傑運公司向貿
    易商查詢結果零件價格較低，且原告主張之吊車、拖車費用均不能請求，是原告
    索賠過高。
參、證據：提出高速公路局公告載運危險物品車輛禁止行駛之路段及時段一件為證。
丙、本院依職權向高雄市政府交通大隊第四分隊調閱系爭交通事故之全部資料，並函
    請高雄市政府行車事故鑑定委員會鑑定系爭交通事故之肇事責任。
    理      由
一、本件被告丁○○、丙○○均經合法通知，未於言詞辯論期日到場，核無民事訴訟
    法第三百八十六條所列各款情形，爰依原告之聲請，由其一造辯論而為判決。
二、原告主張訴外人禾勒公司就系爭動力機帆船於八十九年十二月十八日向原告投保
    貨物運輸險，而被告丁○○於同年月十九日駕駛車牌號碼ＸＲ—４７６之營業曳
    引車載運系爭動力機帆船，行經高雄市○鎮區○○路三一號碼前十公尺處，將車
    輛停靠路旁，下車至三十一號碼頭高雄港務警察所檢查哨辦理入港手續時，遭被
    告丙○○所駕駛之車牌號碼ＡＪ－５９３營業曳引車追撞，致系爭動力機帆船嚴
    重受損，嗣被保險人向原告申請理賠，原告並於九十年二月十五日給付保險金六
    十萬元。被告丁○○、丙○○分別為營業曳引車之駕駛人及高佑公司、傑運公司
    之受僱人，依民法第一百九十六條、一百九十一條之二及第一百八十八條第一項
    前段規定，應連帶賠償系爭動力機帆船修復之工料費。又原告既己支付該筆費用
    ，自得依保險法第五十三條第一項之代位請求權向被告求償，為此提起本件訴訟
    等語。被告高佑公司則以其公司所有而由被告丁○○駕駛之曳引車於肇事當時係
    停放於高雄市○○路○○道擴張之位置，且有引導車及派人指揮，當時因要進入
    高雄港而換發通行證，因此必須暫停，而被告丙○○所駕駛之曳引車卻以時速超
    過八十公里之速度要超越內側車道的車，內側車道的車也不讓，始為肇事主因，
    被告高佑公司亦為受害者，原告應向肇事者求償等語置辯。被告丙○○以伊撞到
    被告丁○○所載運之系爭動力機帆船前雖有看到該船，但該船佔據道路一半的面
    積，伊一直要閃，還是撞到等語辯解。被告傑運公司另以伊公司所有而由其受僱
    人即被告丙○○駕駛之曳引車於肇事當時要進高雄港碼頭載貨，而高雄市○○路
    之快慢車道加起來僅有十二米寬，系爭動力機船寬約六米多，侵占到對向車道的
    一半，依照公路規則，對於托運此種超高超寬物品的車輛，不能行駛在快車道，
    且限於晚間十二時至凌晨六時間行駛，其車輛前後須設置引導車，惟被告丁○○
    所駕駛之曳引車並未在車後設置引導車，否則被告丙○○駕駛之曳引車不會撞到
    系爭動力機船。又被告丁○○停車辦理入港手續時亦未設置三腳架並派人指揮交
    通，且被告傑運公司之曳引車也有受損，因此系爭車禍之過失責任不應由被告傑
    運公司負全責。再者原告請求的零件費用及運費均過高，且原告主張之吊車、拖
    車費用均不能請求等語資為抗辯。
三、原告主張訴外人禾勒公司就系爭動力機帆船於八十九年十二月十八日向原告投保
    貨物運輸險，而被告高佑公司之受僱人即被告丁○○於同年月十九日駕駛車牌號
    碼ＸＲ—４７６之營業曳引車載運系爭動力機帆船，行經高雄市○鎮區○○路三
    一號碼前，將車輛停靠路旁辦理入港手續時，遭被告傑運公司之受僱人即被告丙
    ○○所駕駛之車牌號碼ＡＪ－５９３營業曳引車撞及，致系爭動力機帆船受損，
    嗣原告於九十年二月十五日給付保險金六十萬元予被保險人之事實，業據原告提
    出要保書、理賠計算書、公司變更登記表、傑信公證有限公司公證書、戶籍謄本
    、照片二十九張等件為證，核屬相符，且經被告高佑公司、丙○○及傑運公司自
    認屬實，而被告丁○○經合法通知，既未到庭陳述，亦未提出書狀或證據以供本
    院審酌，是依本院調查證據之結果，堪信原告此部分之主張為真實。
三、原告又主張被告丁○○及丙○○就系爭車禍之發生均有過失乙節，雖為被告高佑
    公司、丙○○及傑運公司所否認，並分別以前揭情詞抗辯其不應負責云云。惟查
    ：
（一）本件事故發生當時之天候為晴天，肇事路段之大華路為柏油路面之直路市區道
      路，雙向均各有一快、慢車道，行車速限為每小時四十公里，被告丁○○駕駛
      之曳引車係停車在大華路東側等待辦理入港手續，其車後有龔文斌持紅旗在現
      場指揮交通等情，有本院依職權調閱之高雄市政府警察局交通事故調查報告表
      及龔文斌之交通事故談話紀錄表各一件在卷可稽，足見事故發生當時，被告丙
      ○○對於被告丁○○駕駛之曳引車停靠於大華路東側乙節，並無不能注意之情
      事。參以被告丙○○駕駛之曳引車與被告丁○○之曳引車車頭同方向，沿大華
      路快車道由南向北以時速五十五公里速度行駛，行駛至肇事地點時，因被告丙
      ○○接聽大哥大電話，致未注意到有人在路旁指揮及前面有被告丁○○駕駛之
      曳引車上載有系爭動力機帆船，待距離六十呎快要撞及前面被告丁○○之曳引
      車時，才猛然發現而緊急將方向盤往左打，但已來不及，致被告丙○○之曳引
      車右前及右側車頭撞及被告丁○○之曳引車左後板台及其上所載之系爭動力機
      帆船之情，亦據被告丙○○於警方調查時陳述甚詳，有被告丙○○之交通事故
      談話紀錄表在卷足憑，顯見被告丙○○確實未注意車前狀況及有超越速限行駛
      之行為。再參諸前開道路交通事故調查報告表所繪製之現場圖顯示：本件事故
      發生後，被告丁○○駕駛之曳引車停於大華路北向快慢車道間，頭北尾南，距
      大華路東側路邊，其曳引車右前、後輪均為一．四公尺、拖車右後輪一．三公
      尺；其右側板台邊緣為一．三公尺，板台寬度為四．三公尺，而大華路慢車道
      寬為三．八公尺，快車道寬為三．五公尺，其曳引車左前角距三十一號碼頭前
      路燈與大華路行向之垂直線四．三公尺；被告丙○○駕駛之曳引車停於被告丁
      ○○之曳引車左側略後，其曳引車頭北偏西、尾南偏東，拖車頭北尾南，距大
      華路南向快、慢車道分隔線，曳引車左前輪二．○公尺、左後輪三．一公尺，
      拖車左後輪三．五公尺，其曳引車左前角與被告丁○○曳引車左前角相距一六
      ．八公尺等情，可知被告丁○○之曳引車板台佔據之大華路快車道寬度僅為一
      ．八公尺，斯時被告丙○○若能注意車前狀況，並遵行大華路之速限行駛，其
      當能注意到前面有被告丁○○之曳引車停靠於該路段，並能及時反應閃避前車
      ，惟被告丙○○卻直至其車快撞及前面由被告丁○○駕駛之車輛而來不及反應
      時，始發現前車停靠在大華路東側，足見被告丙○○未注意車前狀況且超速行
      駛確為導致本件車禍發生之原因乙節，堪可認定，核與被告丁○○停車時有無
      派人指揮交通、設置三腳架或在車後有無設置引導車無關。是被告丙○○辯稱
      ：被告丁○○載運之系爭動力機帆船佔據道路一半的面積，伊一直要閃還是撞
      到云云，顯係卸責之詞，不足採信；被告傑運公司抗辯系爭動力機帆船寬約六
      米，侵佔到對向車道一半，且被告丁○○停車時未在車後設置引導車，亦未設
      置三腳架並派人指揮交通云云，均與本件車禍之發生無影響，並不可採。至被
      告傑運公司所舉之所謂公路規則係高速公路局公告載運危險物品車輛禁止行駛
      之路段及時間，而本件車禍發生之路段則為市區路段，是該高速公路局公告載
      運危險物品車輛禁止行駛之路段及時間規定是否可適用於大華路上，尚非無疑
      。況縱然可得適用，然本件車禍之發生既係被告丙○○疏未注意車前狀況及超
      速所導致，則被告丁○○載運系爭超高超寬之動力機帆船縱然違反該規則限於
      晚間十二時至凌晨六時間始得行駛於公路之規定，亦僅屬行政規定之違反而應
      負擔行政罰則之問題，亦與本件車禍之發生無因果關係，是被告傑運公司此部
      分之抗辯，仍不可採。
（二）又查被告丁○○駕駛之曳引車於肇事當時雖呈靜止狀態停靠於大華路東側，惟
      被告丁○○之曳引車係停靠於大華路北向之快、慢車道間，其曳引車之板台佔
      據之大華路快車道寬度為一．八公尺乙節，已如前述，且依前開道路交通事故
      調查報告表之現場圖顯示，肇事現場之大華路段上之雙向快慢車道上均為等寬
      之直路，無任何道路擴張之處，足見被告高佑公司辯稱被告丁○○駕駛之曳引
      車係停靠於大華路上車道擴張之位置云云，並不足採。至被告高佑公司另抗辯
      被告丙○○係以八十公里以上之時速要超越內側車道的車乙節，則未據其舉證
      以實其說，其此部分之辯解亦不可採。本件車禍肇事路段之大華路，快車道寬
      僅三．五公尺，被告丁○○駕駛之曳引車板台寬為四．三公尺，該路段又係進
      入高雄港辦理入港手續之檢查哨之所在，顯見應係載運碼頭貨物之曳引車頻繁
      進出高雄港所必經之路，且被告丙○○於肇事當時亦因要進入高雄港碼頭載貨
      而行駛該路段，是被告丁○○對於該路段係各種營業曳引車及板車進出之處當
      知之甚詳，其自應儘量緊靠大華路之慢車道東側邊緣停車，以避免影響其他曳
      引車之通行，惟被告丁○○之曳引車右側距大華路慢車道東側邊緣仍有一．三
      公尺，致被告丙○○發現其車時，大華路之快、慢車道上沒有足夠的空間供被
      告丙○○之曳引車閃避，而發生系爭車禍，是被告丁○○將其曳引車停放於快
      車道亦同為本件車禍發生之原因之一，亦可認定。
（三）按行車速度，依標誌之規定，無標誌者，在市區道路，時速不得超過四十公里
      。汽車行駛時，駕駛人應注意車前狀況及兩車併行之間隔，並隨時採取必要之
      安全措施。又快車道等處，不得臨時停車，道路交通安全規則第九十三條第一
      項第一款、第九十四條第三項及第一百十一條第一款分別定有明文。被告丙○
      ○、丁○○均係領有汽車駕駛執照之人，對於前開規定，無法委為不知，是被
      告丙○○本應注意遵守速限行駛及車前狀況，被告丁○○本應注意快車道上不
      得臨時停車，而依肇事當時現場及天候狀況，被告丙○○並無不能注意車前狀
      況及遵守速限行駛之情形，被告丁○○亦無不能緊靠大華路上東側慢車道邊停
      車之情況，乃被告丙○○疏未注意車前狀況及遵從速限行駛，被告丁○○亦未
      將其車輛緊靠大華路上慢車道邊緣，致被告丙○○駕駛之曳引車因閃煞不及而
      撞及被告丁○○停靠在大華路東側，其上載有系爭動力機帆船之曳引車板台及
      系爭動力機帆船，是依被告丙○○及丁○○之違反注意義務之程度，足見本件
      車禍之發生，被告丙○○應為肇事之主要原因，被告丁○○為肇事之次要原因
      ，即本院依職權將本件事故現場資料送請高雄市政府建設局車輛行車事故鑑定
      委員會鑑定其肇事責任歸屬，亦同此認定，故被告丙○○及丁○○對本件車禍
      之發生均有過失甚明，被告高佑公司辯稱被告丁○○並無過失；被告傑運公司
      稱被告丙○○並無過失云云，均不足取。
（四）再查系爭動力機帆船既因系爭車禍而毀損，顯見被告丙○○及丁○○之前揭過
      失行為與系爭動力機帆船所受損害之結果間，有相當因果關係，是原告主張被
      告丙○○及丁○○均應負過失侵權行為責任，洵屬有據。被告高佑公司及傑運
      公司自不得以其亦受有損害而主張免責，是其二人抗辯原告不應向其求償云云
      ，並不可採。
四、按數人共同不法侵害他人之權利者，連帶負損害賠償責任。汽車、機車或其他非
    依軌道行駛之動力車輛，在使用中加損害於他人者，駕駛人應賠償因此所生之損
    害。民法第一百八十五條第一項前段、第一百八十八條第一項前段及第一百九十
    一條之二分別定有明文。而數人共同不法侵害他人之權利者，對於被害人所受損
    害，所以應負連帶賠償者，係因數人之行為共同構成違法行為之原因或條件，因
    而發生同一損害，具有行為關連共同性之故。民事上之共同侵權行為與刑事上之
    共同正犯，其構成要件並非相同，共同侵權行為人間在主觀上不以有犯意聯絡為
    必要，在客觀上僅須數人之不法行為，均為其所生損害之共同原因即所謂行為關
    連共同，即足成立共同侵權行為。經查被告丙○○為本件車禍之肇事主因，被告
    丁○○則為肇事次因，且原告承保之系爭動力機帆船因其二人之過失行為而損壞
    ，致原告之被保險人禾勒公司受有損害，已如前述，本院參酌前開所述其二人之
    行進方向、路向、路況、車損及違反注意規定之程度，認依其二人之過失行為程
    度，被告丙○○雖應負擔百分之八十之過失責任，被告丁○○應負擔百分之二十
    之過失責任，惟被告丙○○及丁○○之過失行為既均為本件車禍發生之原因，具
    有行為之關連共同，參照首開說明及規定，自應對禾勒公司連帶負損害賠償責任
    。再按受僱人因執行職務，不法侵害他人之權利者，由僱用人與行為人連帶負損
    害賠償責任。民法第一百八十八條第一項前段亦有明文。經查被告高佑公司及傑
    運公司對於被告丁○○及丙○○為各該公司之受僱人，及於系爭車禍當時分別執
    行各該公司之載運貨物業務等情，為被告高佑公司及傑運公司所自認，是被告高
    佑公司及傑運公司對禾勒公司所受損害，自應分別與被告丁○○及丙○○負連帶
    賠償責任。
五、復按不法毀損他人之物者，應向被害人賠償其物因毀損所減少之價額；被保險人
    因保險人應負保險責任之損失發生，而對於第三人有損失賠償請求權者，保險人
    得於給付賠償金額後，代位行使被保險人對於第三人之請求權，但其所請求之數
    額，以不逾賠償金額為限。亦為民法第一百九十六條、保險法第五十三條第一項
    所明定。又依民法第一百九十六條請求物被毀損所減少之價額，得以修復費用為
    估定之標準，但以必要者為限。經查禾勒公司所有之系爭動力機帆船因本件車禍
    而遭毀損，則其所需修護費用，應可認為因毀損所減少之價值。又系爭動力機帆
    船之修護需人工及材料，修護工作除直接施工者外，尚須查估、材料採購、試車
    油料、拖吊及運費等間接費用，此間接費用亦應列入修護費用計算。而系爭動力
    機帆船之毀損情形經原告委託第三人傑信公司公證，經該公司會同被告高佑公司
    及傑運公司之負責人共同查勘，發現被告丙○○之曳引車板台插入系爭動力機帆
    船後側左舷，致後側左舷有長約九十公分×寬約二十公分之破損，壓浪板及防碰
    條亦有擦撞碰損之痕跡，下方兩支舵板已扭曲變形。另因系爭動力機帆船遭衝撞
    後向前移位、向右傾斜，致船頭右側有長約三十一公分之碰損痕跡，船頭下方亦
    有兩處刮傷、一處凹損。而其艙門因船體遭碰撞後移位變形，致艙門開閉時不順
    暢。其船內之烤箱，關門時無法密合，遭他車板台碰撞部位之內部隔艙壁及排氣
    管亦有受損。惟因系爭動力機帆船在現場無法評估需運回場內重新檢測始能估算
    其整修費用，嗣經重新檢測評估後，系爭動力機帆船就船殼修補部分之修復費用
    為二十六萬四千四百二十元、鐵工修理部分為十五萬九千一百八十元、電工修理
    部分為一萬八千八百十元、船架修理部分為五千一百九十元，吊車費用為四萬元
    及拖車費用及工資部分為五萬九千元，總計之修復費用為六十一萬零二百元，上
    述修復費用均含工資、材料及試車費用。嗣經禾勒公司與原告雙方同意，將保險
    之賠償金額降為六十萬元等情，亦有原告提出之整修費用計算書、傑信公證有限
    公司公證書、帳單、統一發票及簽單等件在卷足按，並為被告高佑公司、丙○○
    所不爭執。雖被告傑運公司抗辯該零件費用及運費過高，且吊車、拖車費用均不
    能請求云云，惟吊車、拖車費用既因事故發生後船身向前移動約兩呎，且重心已
    偏向右邊，若不先將船身扶正，運送回工廠途中定會發生傾斜翻船意外，造成更
    大損失乙節，亦有傑信公司公證書可參，且被告傑運公司復未能舉出系爭動力機
    帆船之修復並不需使用吊車及拖車之證明，是該吊車及拖車費用自屬修復系爭動
    力機帆船所必要之間接費用。又被告傑運公司對於系爭動力機帆船修復所需之零
    件及運費過高乙節，亦未舉證以實其說，僅空言抗辯其零件費用及運費過高云云
    ，亦不可採。本件被告對系爭動力機帆船之被保險人禾勒公司應負連帶損害賠償
    責任，已如前述，而禾勒公司因修復系爭動力機帆船之必要而支出六十一萬零二
    百元，原告已給付六十萬元之保險金予禾勒公司，並未逾禾勒公司得請求被告連
    帶賠償之金額，參照前開民法第一百九十六條及保險法第五十三條第一項規定，
    從而原告依民法第一百九十六條及保險代位請位權，請求被告連帶給付六十萬元
    及自起訴狀繕本送達各被告之翌日即分別如主文第一項所示之日起至清償日止，
    按年息百分之五計算之利息為有理由，應予准許。
六、原告陳明願供擔保請准宣告假執行，經核尚無不合，爰酌定相當擔保額併准許之
    。
據上論結，本件原告之訴為有理由，依民事訴訟法第七十八、第三百九十條第二項，
判決如主文。
中      華      民      國    九十      年      九      月     二十     日
                              臺灣高雄地方法院民事第五庭
~B法      官  林雯娟
右為正本係照原本作成。
如不服本判決，應於送達後廿日內，向本院提出上訴狀並表明上訴理由，如於本
判決宣示後送達前提起上訴者，應於判決送達後十日內補提上訴理由書（須附繕本）。
中      華      民      國    九十      年      九      月     十八     日
~B法院書記官  黃麗緞


司法院資訊處製作；財團法人民間司法改革基金會備份。
